臺灣高等法院臺中分院刑事判決
110年度上訴字第2240號

上  訴  人  
即  被  告  朱家葦



選任辯護人  謝尚修律師（法扶律師）
上列上訴人因強盜案件，不服臺灣臺中地方法院110年度訴字第1
099號中華民國110年9月8日第一審判決（起訴案號：臺灣臺中地
方檢察署110年度偵字第13448號），提起上訴，本院判決如下：
    主  文
原判決撤銷。
朱家葦犯攜帶兇器強盜罪，累犯，處有期徒刑肆年拾月。未扣案
之犯罪所得新臺幣壹仟玖佰元沒收，於全部或一部不能沒收或不
宜執行沒收時，追徵其價額。
    事  實
一、朱家葦於民國110年4月17日21時8分許，在臺中市○區○○街00
    0號旁，見張梅雲向其詢問是否消費按摩，遂諉以肯定回覆
    後，與張梅雲一同至臺中市中區光復路○○○○00之63室內，張
    梅雲表示欲向朱家葦先收取費用，朱家葦竟意圖為
    自己不法之所有，基於攜帶兇器強盜之犯意，自腰間取出客
    觀上足以對於人之生命、身體、安全構成威脅，可供兇器使
    用之菜刀1把，抵住張梅雲之頸部，以此強暴方式致使張梅
    雲不能抗拒，並要求張梅雲交付財物，張梅雲只能遵從照辦
    ，交付新臺幣1,900元與朱家葦後，即趁隙逃出上開房間。
    嗣經張梅雲報警處理，經警調閱監視器畫面後，在臺中市中
    區公園路32之3號拘提朱家葦到案，而查悉上情。
二、案經張梅雲訴由臺中市政府警察局第一分局報告臺灣臺中地
    方檢察署檢察官偵查起訴。
    理  由
壹、證據能力之說明：
    本件認定事實所引用之卷內所有卷證資料（包含人證、物證
    、書證），並無證據證明係公務員違背法定程序所取得，與
    本案事實亦有自然之關連性，檢察官、上訴人即被告朱家葦
    （以下稱被告）及辯護人於準備程序迄至本案言詞辯論終結
    ，均不爭執該等卷證之證據能力或曾提出關於證據能力之聲
    明異議，且卷內之傳聞書證，亦無刑事訴訟法第159條之4之
    顯有不可信之情況或其他不得作為證據之情形，本院認引為
    證據為適當，是依刑事訴訟法第159條之4、之5等規定，下
    述認定事實所引用之證據方法均有證據能力。
貳、認定犯罪事實所憑之證據及理由：
    上開犯罪事實，業經被告於偵查、原審及本院審理時均坦認
    不諱（見偵卷第103至105頁，原審卷第116頁、第155頁，本
    院卷第56頁、第84頁），核與告訴人張梅雲指述情節相符（
    見偵卷第51至55頁），並有指認犯罪嫌疑人紀錄表、監視器
    畫面截圖照片、現場暨犯罪工具照片、澄清綜合醫院診斷證
    明書、臺中市政府警察局110年6月1日鑑定書、臺中市政府
    警察局第一分局刑案現場勘察報告在卷可稽（見偵卷第57至
    63頁、第73至85頁，原審卷第81至82頁、第87至111頁）。
    又被告犯案時所持用之菜刀，刀刃長約16公分、刀把12公分
    、金屬製、刃鋒銳利，有卷附照片可稽（見偵卷第83頁），
    倘加之一般人之身體，輕易即足傷人身體或性命，客觀上自
    屬足以對他人之生命、身體、安全構成威脅，而具有危險性
    之兇器無訛；另衡諸案發時告訴人為手無寸鐵之女性，與正
    值青壯、手持刀具利器之被告同在狹小之房間內，又面臨遭
    被告持刀抵住頸部喝令交出財物之突發狀況，則任何人處於
    該情形下，身心必處於極度驚恐之狀態，參以告訴人於警詢
    時證述：被告拿刀子抵著脖子說要拿錢，因為害怕就從包包
    拿出1,900元給被告等語（見偵卷第53頁），足認告訴人案
    發時受制於被告之強暴手段，已達喪失意思自由而不能抗拒
    之程度。綜上，本案事證明確，被告犯行足可認定，應依法
    論科。
參、論罪之說明：　　
一、核被告所為，係犯刑法第330條第1項、第321條第1項第3款
    之攜帶兇器強盜罪。
二、被告前因公共危險案件，經臺灣臺南地方法院107年度交簡
    字第101號判決判處有期徒刑3月確定，於107年9月4日執行
    完畢，有臺灣高等法院被告前案紀錄表在卷為憑，其受有期
    徒刑執行完畢後5年以內，故意再犯本件有期徒刑以上之罪
    ，為累犯，考量被告前案犯罪經徒刑執行完畢後，理應產生
    警惕作用，返回社會後能因此自我控管，不再觸犯有期徒刑
    以上之罪，卻故意再犯本案之罪，足見前罪之徒刑執行無成
    效，其對於刑罰之反應力顯然薄弱，且依累犯規定加重其刑
    ，並無罪刑不相當或違反比例原則之情事，參照司法院大法
    官釋字第775號解釋意旨，認有必要依刑法第47條第1項規定
    加重其刑。
三、按刑法第330條第1項之加重強盜罪其法定本刑爲7年以上有
    期從刑，然同爲強盜之人，其原因動機不一，犯罪情節未必
    相同，行爲所造成危害社會之程度自屬有異，法律科處此類
    犯罪，所設最低本刑均同爲有期徒刑7年以上，不可謂不重
    ，於此情形，倘依其情狀處以相當之有期徒刑即足以懲儆，
    並可達防衛社會之目的者，自非不可依客觀之犯行與主觀之
    惡性二者加以考量其情狀，是否有可憫恕之處，而適用刑法
    第59條之規定酌減其刑，期使個案裁判之量刑，能斟酌至當
    ，符合比例原則。經查，被告固以持刀之手法，使告訴人不
    能抗拒而交付財物，但其所收取者僅為1,900元，價值不高
    ，過程中也未對告訴人進行追打等實際加害身體而成傷之作
    為，犯罪完成後更當場向告訴人下跪認錯，可見其主觀惡性
    及客觀危害尚非嚴重，是若對其處以攜帶兇器強盜罪之法定
    最低本刑7年有期徒刑，容有情輕法重之憾，而得於客觀上
    足以引起一般同情，爰依刑法第59條規定，酌減其刑。
肆、撤銷改判及科刑之審酌：
一、原審認被告犯行事證明確，而予論罪科刑，固非無見。惟量
    刑固屬法院自由裁量之職權，但仍應受比例、罪刑相當原則
    等法則之拘束，必須兼顧一般預防之普遍適應性與具體個案
    特別預防之妥當性，始稱相當。而刑法第57條第10款規定「
    犯罪後之態度」為科刑輕重應審酌事項之一，被告犯後是否
    悔悟即為其一應斟酌之量刑因子。查本案被告於犯罪後之第
    一時間即向告訴人下跪認錯，此據告訴人陳述「…追我追到
    一半時，他突然對我下跪跟我說他欠人家錢，欠很多，他不
    會傷害我，並叫我去報警」等語在卷（見偵卷第53頁），嗣
    自警方拘提到案起至本院審理時止，亦均坦認一切犯行，未
    做任何辯解，足認被告犯罪後當下即知自身所為已鑄下大錯
    而深感悔悟，原判決漏未審酌被告前述犯罪後第一時間之真
    摯悔悟情狀而為量刑，稍有瑕疵。被告上訴指摘原判決量刑
    過重，為有理由，應由本院予以撤銷改判。
二、爰以行為人之責任為基礎，審酌被告不思己力賺取正當收入
    ，因缺錢花用，竟攜帶兇器強取告訴人財物，顯然缺乏對他
    人人身安全及財產權之尊重，犯罪手段具危險性，危害社會
    秩序，更對告訴人造成身心之負面影響甚鉅，惟念其犯罪後
    當下，在未經警方查獲前即知所悔悟，當場向告訴人下跪認
    錯請求原諒，嗣於偵查、審理階段亦均坦認犯行，堪認確有
    悔悟之心，兼衡告訴人表明不願追究之意見、公訴檢察官建
    請量處較低度之刑及被告所得財物數額、犯罪動機、目的、
    素行等一切情狀，量處如主文第2項所示之刑。
三、被告攜帶兇器強盜之犯罪所得1,900元，未據扣案，且未實
    際合法發還告訴人，自應依刑法第38條之1第1項前段、第3
    項規定，諭知沒收，於全部或一部不能沒收或不宜執行沒收
    時，追徵其價額。至被告犯罪所用之菜刀1把並非其所有（
    見原審卷第154頁），亦非違禁物，爰不予宣告沒收，附此
    敘明。　
據上論斷，應依刑事訴訟法第369條第1項前段、第364條、第299
條第1項前段，判決如主文。
本案經檢察官王宜璇提起公訴，檢察官施清火到庭執行職務。
中　　華　　民　　國　　111 　年　　3 　　月　　23　　日
        　　刑事第六庭    審判長法　官  張  靜  琪
　　　　　　　　　　　　　　    法　官  許  冰  芬
 　　　　　　　　　　　 　　　  法　官  鍾  貴  堯     
　　　　　　　　　　　　　　　                      
以上正本證明與原本無異。     
如不服本判決應於收受送達後20日內向本院提出上訴書狀，其未
敘述上訴理由者，並得於提起上訴後20日內向本院補提理由書（
均須按他造當事人之人數附繕本）「切勿逕送上級法院」。因疫
情而遲誤不變期間，得向法院聲請回復原狀。

                                書記官  何  佳  錡

中　　華　　民　　國　　111 　年　　3 　　月　　23　　日